行　政　法　院　判　決　　　　　　　　　　　　　八十八年度判字第三四一三號
　　原　　　告　丙○○○即陳.
　　　　　　　　甲○○○
　　　　　　　　乙○○
　　被　　　告　財政部臺北市國稅局
右當事人間因贈與稅事件，原告不服行政院中華民國八十七年八月二十七日台八十七
訴字第四二三二五號再訴願決定，提起行政訴訟。本院判決如左︰
　　主  文
原告之訴駁回。
　　事  實
緣被告以原告等之被繼承人陳查某於民國八十二年八月九日死亡，其生前於八十二年
二月十六日自其台北區中小企業銀行中山分行（以下簡稱台北企銀）支票存款第00
000－0－00帳號帳戶，提兌新台幣（下同）一五、○○○、○○○元，以其媳
陳張麗仙名義辦理六個月期定期存款，認屬贈與，乃核定陳查某贈與總額一五、○○
○、○○○元，淨額一四、五五○、○○○元，因陳查某已死亡，乃發單課徵其繼承
人（包括原告等、陳廷忠及陳清忠）贈與稅。原告等不服，申經復查結果，未准變更
，循序提起訴願、再訴願，遞遭決定駁回，遂提起行政訴訟。茲摘兩造訴辯意旨如
次：
原告起訴意旨略謂︰一、本案補徵之稅款，對整體稅負並無影響，因原告等認為該存
款僅係先父借名存放之存款遺產，而非贈與，認定為贈與時，核課贈與稅可抵繳遺產
稅，因此並無實際之負擔，但認定為贈與時，受贈人得主張係其已獲之私產，其餘繼
承人無從主張繼承且負擔稅負，權益受損極鉅，應先明。二、稱贈與者為：「財產
所有人以自己之財產無償給予他人，經他人允受而生效力之行為。」為遺產及贈與稅
法第四條第二項所明定；民法第四○六條亦規定：「贈與，因當事人一方以自己之財
產，無償給予他方之意思表示，經他方允受而生效力。」因此，贈與須贈受雙方意思
表示之合致，而非以財產與人之單獨行為，首應陳明。若僅查出父母以子女名義存款
，而未查明存款本息是否確由子女佔有支配，即以贈與認定並核課贈與稅，事實認定
顯有不足，與前揭法定條件亦有不符，鈞院八十六年度判字第二二○○號判決，即以
此理由撤銷稽徵機關之處分。三、先父在世時財務均自己處理，且因年事已高，均借
用子女名義登記，其中不動產部分以借用長女甲○○○（原告之一）及次媳（陳張麗
仙）名義為主，存款部分多達十餘人，被借用名義之人其印章亦由先父保存，甚至登
記何處不動產、開立何項帳戶、存款若干均未被告知，亦毫無所悉，先父於八十年及
八十一年出售之內湖土地及汐止土地兩宗得款十餘億元，即係借用甲○○○及陳張麗
仙名義登記（各二分之一），出售土地均由先父自己接洽、簽約、收款及支配所得款
項，其辭世後經查明售地款亦多次以上開兩晚輩名義存放銀行，但事先既未告知，且
存單及印章仍由先父自行保管，顯然其存款本息仍由先父佔有支配，與贈與要件自有
不符。四、本件係因先父私人帳冊載有存定存「麗仙」，即逕認為贈與，未予深入查
核存款是否仍由先父佔有支配，自屬率斷。況先父以登記子女名義之不動產出售後所
得價款，被告官署曾深入查核其資金流向，發現多以子女名義存款，本部分仍認定為
先父之遺產，而非存款人之財產，本案系爭標的可能亦係售地款之一部份，卻有不同
之認定處分，顯屬矛盾。五、本案原告等一再請求被告，對存款屆滿期限後之流向加
以查核，以確認是否為陳張麗仙所支配，若到期後，由陳張麗仙兌領，則被告之主張
始有客觀依據，若到期後，仍由先父支配併同其他資金運用，則本筆存款為先父借用
其名義，則極為明顯，非屬贈與亦灼然可見；奈被告均相應不理，而原告等並非存款
人，依法無權請求金融機關提供資料，被告官署及一再訴願受理官署強求原告舉證，
顯非合理，應請糾正並撤銷原處分暨一再訴願決定。六、基上所述，原處分官署未盡
悉心求證，率斷借名之存款為贈與，自屬不當。前述認定並無助於稅收，徒增繼承人
之糾紛，自欠允恰；一再訴願決定未能撤銷，亦屬失察，謹呈鈞院鑒核，賜准撤銷原
處分及一再訴願決定等語。
被告答辯意旨略謂︰一、陳查某於八十二年二月十六日自其台北區中小企業銀行中山
分行支票存款帳戶提兌一五、○○○、○○○元轉存陳張麗仙名義之六個月期定期存
款，經被告核定贈與總額一五、○○○、○○○元，淨額一四、五五○、○○○元，
另因贈與人陳君於核定贈與稅前死亡，被告乃對其繼承人發單課徵贈與稅。二、原告
主張依陳查某帳冊所載「存定存（麗仙）」之文義即認定陳君對陳張麗仙贈與，與贈
與之法律要件未符，該存款僅屬名字借用；另本項存款到期存款本息由陳查某支配非
屬贈與云云。查陳查某自其帳戶提兌一五、○○○、○○○元轉存陳張麗仙名義六個
月定期定款，有卷附銀行交易明細表、支票及陳查某銀行往來帳等資料可稽，是被告
依前揭規定核定贈與稅，並無不合。又按「當事人主張事實，須負舉證責任，倘其所
提出之證據，不足為主張事實之證明，自不能認其主張之事實為真實。」大院三十六
年判字第十六號著有判例。本件原告訴稱系爭贈與係贈與人借用陳張麗仙之名義，存
款到期本息均由贈與人支配，非屬贈與乙節，惟並未能提示相關具體事證以實其說，
空言主張，尚不可採。綜上論述：原處分及所為復查決定並無違誤，請准判決駁回原
告之訴等語。
　　理  由
按「凡經常居住中華民國境內之中華民國國民，就其在中華民國境內或境外之財產為
贈與者，應依本法規定，課徵贈與稅。」「本法稱贈與，指財產所有人以自己之財產
無償給與他人，經他人允受而生效力之行為。」為行為時遺產及贈與稅法第三條第一
項及第四條第二項所規定。查本件被告初查核定以原告等之被繼承人陳查某於八十二
年八月九日死亡，其生前於八十二年二月十六日自其台北企銀支票存款第00000
－0－00帳號帳戶，提兌新台幣（下同）一五、○○○、○○○元，以其媳陳張麗
仙名義辦理六個月期定期存款，認屬贈與，乃核定陳查某贈與總額一五、○○○、○
○○元，淨額一四、五五○、○○○元，因陳查某已死亡，乃發單課徵其繼承人（包
括原告等、陳廷忠及陳清忠）贈與稅。原告等不服被告之初查核定，以被繼承人生前
常借用子女名義登記財產或於銀行辦理存款，系爭存款係被繼承人借用陳張麗仙名義
為資金運用，其等於申報遺產稅時，已經陳明，原核定認係贈與，實屬率斷，且縱認
係贈與，因其等父親已故，不可能如期繳稅，應改以受贈人為納稅義務人云云，申經
復查結果，以陳查某自其支票存款帳戶提兌一五、○○○、○○○元轉存陳張麗仙名
義六個月定期存款，有台北企銀交易明細表、支票及陳查某銀行往來帳等影本資料可
稽，原核定認係贈與，並無不合，又本案贈與人並無(一)行蹤不明者、(二)逾規定繳納期
限尚未繳納，且在中華民國無財產可供執行者之情事，自無行為時遺產及贈與稅法第
七條第一項但書之適用，納稅義務人仍為贈與人，而公法上之租稅債務具有財產性，
而不具一身專屬性，原核定對贈與人之繼承人發單課徵贈與稅，亦無不合，乃未准變
更。原告等仍不服，循序提起行政訴訟，主張本件被告係因伊等之先父私人帳冊載有
存定存「麗仙」，即逕認為贈與，未予深入查核存款是否仍由伊等先父佔有支配，伊
等一再請求被告對存款屆滿期限後之流向加以查核，以確認是否為陳張麗仙所支配，
若到期後仍由伊等之先父支配併同其他資金運用，則本筆存款為伊等先父借用其名義
，非屬贈與，奈被告均相應不理，自屬率斷。而被告及一再訴願決定機關強求原告舉
證顯非合理云云。惟查原告等之被繼承人陳查某於生前即八十二年二月十六日自其台
北企銀支票存款帳戶，提兌一五、○○○、○○○元轉存陳張麗仙名義之六個月期定
期存款，有銀行交易明細表、支票及陳查某銀行往來帳等影本附原處分卷可稽。而該
定期存款，至陳查某死亡時（八十二年八月九日）仍為陳張麗仙之定期存款，迄今仍
無轉回，有陳查某銀行往來帳，台北企銀支票存款帳戶交易明細表、轉帳傳票及支票
等影本存原處分卷可稽。且其繼承人（即原告等及訴外人陳廷忠、陳清忠）亦未申報
該項定期存款為遺產。被告乃認定為贈與核定贈與總額一五、○○○、○○○元，淨
額一四、五五○、○○○，另因贈與人陳查某於核定贈與稅前死亡，被告乃對其繼承
人發單課徵贈與稅，揆諸首揭規定，並無違誤。原告等雖主張系爭贈與係陳查某借用
陳張麗仙之名義存款，存款到期本息均由陳查某支配，非屬贈與云云，然依本院三十
六年判字第十六號判例意旨，當事人主張之事實，須負舉證責任，原告等就其主張之
事實，並未舉證以實其說，自難認其主張之事實為真實。一再訴願決定，本此理由，
遞予維持，俱無不合。原告起訴意旨，仍執前詞資為指摘，經核為無理由，應予駁回
。
據上論結，本件原告之訴為無理由，爰依行政訴訟法第二十六條後段，判決如主文。
中    華    民    國     八十八      年      九      月       三        日
                    行 政 法 院 第 五 庭
                                審 判 長 評  事      廖  政  雄
                                         評  事      趙  永  康
                                         評  事      沈  水  元
                                         評  事      林  清  祥
                                         評  事      姜  仁  脩
右  正  本  證  明  與  原  本  無  異
                                         法院書記官  陳  佩  玲
中    華    民    國     八十八      年      九      月       三        日
